---
title: "Análise dos dados faltantes"
author: "Agatha Rodrigues"
date: "20/06/2021"
output: html_document
---

```{r setup, include=FALSE}
knitr::opts_chunk$set(echo = TRUE)
```

# Pacotes

```{r, echo=TRUE, message=FALSE, warning =FALSE, error=FALSE, results='hide'}
loadlibrary <- function(x) {
  if (!require(x, character.only = TRUE)) {
    install.packages(x, dependencies = T)
    if (!require(x, character.only = TRUE))
      stop("Package not found")
  }
}

packages <- c(
  "tidyverse",
  "readxl",
  "janitor",
  "skimr",
  "lubridate",
  "summarytools",
  "magrittr",
  "knitr",
  "esquisse",
  "viridis",
  "cowplot",
  "tidyr",
  "reshape2",
  "VIM",
  "mice",
  "VGAM",
  "nlme",
  "visreg",
  "lme4",
  "glmnet",
  "leaps",
  "glmmLasso",
  "glmmTMB",
  "mgcv",
  "writexl", "tidyverse", "readxl", "janitor",
  "skimr", "lubridate", "summarytools",
  "magrittr", "knitr", "esquisse",
  "viridis",
  "cowplot", "tidyr", "reshape2", "VIM", "mice", 
  "longitudinalData"
)
lapply(packages, loadlibrary)
```

Funções:

```{r, echo=TRUE, message=FALSE, warning =FALSE, error=FALSE, results='hide'}
getmode <- function(v) {
   which.max(tabulate(v))
}
```

# Dados 

```{r, echo=TRUE, message=FALSE, warning =FALSE, error=FALSE}
dados <- read_excel("Base_TocoColoPerinatal.xls")
# View(dados)

dados <- clean_names(dados)
names(dados)

#Verifica a existência de valores que não deveriam existir nas
#variáveis ajustadas à essa função.

verifica_erro <- function(v){
  
  if(v %in% "ovulos"){
    any(as.data.frame(dados)$v != 1 & as.data.frame(dados)$v != 2)
  } else if(v %in% "corion"){
    any(as.data.frame(dados)$v != 1 & as.data.frame(dados)$v != 2)
  } else if(v != "ovulos"& v != "corion") 
    any(as.data.frame(dados)$v != 0 & as.data.frame(dados)$v != 1)  
}

list_var_names <- c("ovulos", "corion", "cor_branco", "ind_ap",
                    "hv_tabagismo", "hv_alcool", "hv_drogas")


sapply(list_var_names, verifica_erro)

dados$medida_colo[dados$medida_colo == 0] <- NA


dados$ovulos <- fct_recode(as.factor(dados$ovulos),
                           placebo = "1", progesterona = "2")
dados$corion <- fct_recode(as.factor(dados$corion),
                           "monocoriônica" = "1",
                           "dicoriônica" = "2")
dados[c("cor_branco",
        "ind_ap",
        "hv_tabagismo",
        "hv_alcool",
        "hv_drogas")] <- 
  lapply(dados[c("cor_branco",
                 "ind_ap",
                 "hv_tabagismo",
                 "hv_alcool",
                 "hv_drogas")], 
         factor,
         levels = c(0,1),
         labels = c("não","sim"))

dados$ig_aval_sem <- trunc(dados$ig_aval)

```

## Variáveis fixas

Vamos primeiro analisar as variáveis fixas. 

```{r, echo=TRUE, message=FALSE, warning =FALSE, error=FALSE}
dados_fixas <- dados %>%
  filter(indic_aval == 1)  %>%
  select(-indic_aval,
         -ig_aval,
         -medida_colo,
         -num_contra,
         -imc,
         -ig_aval_sem,
         -imc)
```

Vi que há `r sum(is.na(dados_fixas$a))` dados faltantes em aborto (`a`), mas não há em gesta e nem em partos.

Uma coisa para mudar na base: `a` (aborto) é igual a gestações menos parto e menos 1. 
```{r, echo=TRUE, message=FALSE, warning =FALSE, error=FALSE}
dados_fixas$a[is.na(dados_fixas$a)] <- dados_fixas$gesta[is.na(dados_fixas$a)] -  dados_fixas$para[is.na(dados_fixas$a)] - 1
```

Vamos criar uma variável auxiliar para ver o número de gestações ao considerar partos mais abortos e mais um (a gestação atual). 
```{r, echo=TRUE, message=FALSE, warning =FALSE, error=FALSE}
aux <- dados_fixas$para + dados_fixas$a + 1
```

Mas note que para alguns casos (`r length(which(dados_fixas$gesta-aux!=0))` casos) o número de gestações (`gesta`) não é igual à variável auxiliar.
Corrigimos isso no que segue:

```{r, echo=TRUE, message=FALSE, warning =FALSE, error=FALSE}
dados_fixas <- dados_fixas %>%
  mutate(gesta = para + a + 1)
```

Vamos agora ver as variáveis fixas que tem valores ausentes. 

```{r, echo=TRUE, message=FALSE, warning =FALSE, error=FALSE}
md.pattern(dados_fixas)
aggr_plot <-
  aggr(
    dados_fixas,
    col = c('navyblue', 'red'),
    numbers = TRUE,
    sortVars = TRUE,
    labels = names(dados_fixas),
    cex.axis = .7,
    gap = 3,
    ylab = c("Histogram of missing data", "Pattern")
  )
```

Usamos o método MICE para imputar os dados faltantes para as variáveis fixas. 

```{r, echo=TRUE, eval= TRUE, message=FALSE, warning =FALSE, error=FALSE, results = 'hide'}
mice_dados_fixas <-
  mice(
    dados_fixas,
    m = 10,
    maxit = 50,
    meth = 'pmm',
    seed = 500
  )
# summary(mice_dados_fixas)
```

```{r, echo=TRUE, message=FALSE, warning =FALSE, error=FALSE}
aux_dados_fixas <- complete(mice_dados_fixas, "all",  mild = TRUE)

sem <- c("corion", "cor_branco", "peso_pre",
         "alt")
nrep <- c("1", "2", "3", "4", "5", "6", "7", "8", "9", "10")

aux <- matrix(0, nrow = dim(dados_fixas)[1], ncol = length(sem))
for (i in 1:2) {
  out <- aux_dados_fixas[[nrep[1]]][[sem[i]]]
  for (j in 2:length(nrep)) {
    out <- cbind(out, aux_dados_fixas[[nrep[j]]][[sem[i]]])
  }
  for (k in 1:dim(dados_fixas)[1]) {
    aux[k, i] <- getmode(out[k, ])
  }
}
for (i in 3:4) {
  out <- matrix(0, ncol = 1, nrow = dim(dados_fixas)[1])
  for (j in 1:length(nrep)) {
    out <- aux_dados_fixas[[nrep[j]]][[sem[i]]] + out
  }
  aux[, i] <- out / length(nrep)
}

dados_fixas_completo <-
  data.frame(
    id = aux_dados_fixas[["1"]][["id"]],
    ovulos = aux_dados_fixas[["1"]][["ovulos"]],
    corion = aux[, 1],
    im = aux_dados_fixas[["1"]][["im"]],
    tescola = aux_dados_fixas[["1"]][["tescola"]],
    cor_branco = aux[, 2],
    peso_pre = aux[, 3],
    alt = aux[, 4],
    gesta = aux_dados_fixas[["1"]][["gesta"]],
    para = aux_dados_fixas[["1"]][["para"]],
    a = aux_dados_fixas[["1"]][["a"]],
    ind_ap = aux_dados_fixas[["1"]][["ind_ap"]],
    hv_tabagismo = aux_dados_fixas[["1"]][["hv_tabagismo"]],
    hv_alcool = aux_dados_fixas[["1"]][["hv_alcool"]],
    hv_drogas = aux_dados_fixas[["1"]][["hv_drogas"]],
    igp_parto = aux_dados_fixas[["1"]][["igp_parto"]]
  )

dados_fixas_completo$corion <-
  fct_recode(
    as.factor(dados_fixas_completo$corion),
    "monocoriônica" = "1",
    "dicoriônica" = "2"
  )

dados_fixas_completo$cor_branco <-
  fct_recode(as.factor(dados_fixas_completo$cor_branco),
             "não" = "1",
             "sim" = "2")

dados_fixas_completo <- dados_fixas_completo %>%
  mutate(imc = peso_pre / (alt ^ 2))
```

Pronto! Agora as variáveis fixas já foram devidamente imputadas e o objeto com a imputação é o `dados_fixas_completo`.



Agora vamos criar uma base concatenando as variáveis longitudinais e também as variáveis fixas, mas agora com a imputação. 

```{r, echo=TRUE, message=FALSE, warning =FALSE, error=FALSE}
dados_long <- dados %>%
  select(id, indic_aval, ig_aval, ig_aval_sem, medida_colo, num_contra)
```

```{r, echo=TRUE, message=FALSE, warning =FALSE, error=FALSE}
dados_obs <- full_join(dados_long, dados_fixas_completo, by="id")
```


## Concatenação nas semanas

```{r, echo=TRUE, message=FALSE, warning =FALSE, error=FALSE}
dados1 <- dados_obs %>%
  select(id, ig_aval_sem, igp_parto, medida_colo) %>%
  spread(key = ig_aval_sem, value = medida_colo)
```

```{r, echo=TRUE, message=FALSE, warning =FALSE, error=FALSE}
dadosa <- data.frame(id=unique(dados_obs$id))
dadosa$s24 <- aggregate(dados1$"24",
                        by=list(Category=dados1$id),
                        FUN=function(x) mean(x, na.rm = TRUE))$x
dadosa$s25 <- aggregate(dados1$"25",
                        by=list(Category=dados1$id),
                        FUN=function(x) mean(x, na.rm = TRUE))$x
dadosa$s26 <- aggregate(dados1$"26",
                        by=list(Category=dados1$id),
                        FUN=function(x) mean(x, na.rm = TRUE))$x
dadosa$s27 <- aggregate(dados1$"27",
                        by=list(Category=dados1$id),
                        FUN=function(x) mean(x, na.rm = TRUE))$x
dadosa$s28 <- aggregate(dados1$"28",
                        by=list(Category=dados1$id),
                        FUN=function(x) mean(x, na.rm = TRUE))$x
dadosa$s29 <- aggregate(dados1$"29",
                        by=list(Category=dados1$id),
                        FUN=function(x) mean(x, na.rm = TRUE))$x
dadosa$s30 <- aggregate(dados1$"30",
                        by=list(Category=dados1$id),
                        FUN=function(x) mean(x, na.rm = TRUE))$x
dadosa$s31 <- aggregate(dados1$"31",
                        by=list(Category=dados1$id),
                        FUN=function(x) mean(x, na.rm = TRUE))$x
dadosa$s32 <- aggregate(dados1$"32",
                        by=list(Category=dados1$id),
                        FUN=function(x) mean(x, na.rm = TRUE))$x
dadosa$s33 <- aggregate(dados1$"33",
                        by=list(Category=dados1$id),
                        FUN=function(x) mean(x, na.rm = TRUE))$x
dadosa$s34 <- aggregate(dados1$"34",
                        by=list(Category=dados1$id),
                        FUN=function(x) mean(x, na.rm = TRUE))$x
dadosa$ig_parto <- aggregate(dados1$igp_parto,
                             by=list(Category=dados1$id),
                             FUN=function(x) mean(x, na.rm = TRUE))$x
dadosa[is.na(dadosa)] <- NA

## Concatenar de 2 em 2 semanas (como foi observado na pratica)
colo_aux <- matrix(0, nrow = dim(dadosa)[1], ncol = 8)

colo_aux[,1] <- dadosa[,1]
colo_aux[,2] <- apply(dadosa[ ,2:4], 1,
                      function(x) mean(x, na.rm=TRUE))
colo_aux[,3] <- apply(dadosa[ ,5:6], 1,
                      function(x) mean(x, na.rm=TRUE))
colo_aux[,4] <- apply(dadosa[ ,7:8], 1,
                      function(x) mean(x, na.rm=TRUE))
colo_aux[,5] <- apply(dadosa[ ,9:10], 1,
                      function(x) mean(x, na.rm=TRUE))
colo_aux[,6] <- apply(dadosa[ ,11:12], 1,
                      function(x) mean(x, na.rm=TRUE))
colo_aux[,7] <- apply(colo_aux[,2:6], 1,
                      function(x) sum(is.na(x)))
colo_aux[,8] <- dadosa$ig_parto

# contagem de NA's
table(colo_aux[,7])
```


```{r, echo=TRUE, message=FALSE, warning =FALSE, error=FALSE}
## Concatenar num_contra
dados2 <- dados_obs %>%
  select(id, ig_aval_sem, igp_parto, num_contra) %>% 
  spread(key = ig_aval_sem, value = num_contra)

dadosb <- data.frame(id=unique(dados_obs$id))
dadosb$s24 <- aggregate(dados2$"24",
                        by=list(Category=dados2$id),
                        FUN=function(x) mean(x, na.rm = TRUE))$x
dadosb$s25 <- aggregate(dados2$"25",
                        by=list(Category=dados2$id),
                        FUN=function(x) mean(x, na.rm = TRUE))$x
dadosb$s26 <- aggregate(dados2$"26",
                        by=list(Category=dados2$id),
                        FUN=function(x) mean(x, na.rm = TRUE))$x
dadosb$s27 <- aggregate(dados2$"27",
                        by=list(Category=dados2$id),
                        FUN=function(x) mean(x, na.rm = TRUE))$x
dadosb$s28 <- aggregate(dados2$"28",
                        by=list(Category=dados2$id),
                        FUN=function(x) mean(x, na.rm = TRUE))$x
dadosb$s29 <- aggregate(dados2$"29",
                        by=list(Category=dados2$id),
                        FUN=function(x) mean(x, na.rm = TRUE))$x
dadosb$s30 <- aggregate(dados2$"30",
                        by=list(Category=dados2$id),
                        FUN=function(x) mean(x, na.rm = TRUE))$x
dadosb$s31 <- aggregate(dados2$"31",
                        by=list(Category=dados2$id),
                        FUN=function(x) mean(x, na.rm = TRUE))$x
dadosb$s32 <- aggregate(dados2$"32",
                        by=list(Category=dados2$id),
                        FUN=function(x) mean(x, na.rm = TRUE))$x
dadosb$s33 <- aggregate(dados2$"33",
                        by=list(Category=dados2$id),
                        FUN=function(x) mean(x, na.rm = TRUE))$x
dadosb$s34 <- aggregate(dados2$"34",
                        by=list(Category=dados2$id),
                        FUN=function(x) mean(x, na.rm = TRUE))$x
dadosb$ig_parto <- aggregate(dados2$igp_parto,
                             by=list(Category=dados2$id),
                             FUN=function(x) mean(x, na.rm = TRUE))$x
dadosb[is.na(dadosb)] <- NA

## Concatenar de 2 em 2 semanas 
contra_aux <- matrix(0, nrow = dim(dadosb)[1], ncol = 8)
contra_aux[,1] <- dadosb[,1]
contra_aux[,2] <- apply(dadosb[ ,2:4], 1,
                        function(x) mean(x, na.rm=TRUE))
contra_aux[,3] <- apply(dadosb[ ,5:6], 1,
                        function(x) mean(x, na.rm=TRUE))
contra_aux[,4] <- apply(dadosb[ ,7:8], 1,
                        function(x) mean(x, na.rm=TRUE))
contra_aux[,5] <- apply(dadosb[ ,9:10], 1,
                        function(x) mean(x, na.rm=TRUE))
contra_aux[,6] <- apply(dadosb[ ,11:12], 1,
                        function(x) mean(x, na.rm=TRUE))
contra_aux[,7] <- apply(contra_aux[,2:6], 1,
                        function(x) sum(is.na(x)))
contra_aux[,8] <- dadosb$ig_parto

# Contagem de NA's
table(contra_aux[,7])
```

```{r, echo=TRUE, message=FALSE, warning =FALSE, error=FALSE}
## vamos só considerar aqueles casos com pelo menos 2 avaliações no
#pré-natal

colo_novo <- colo_aux[colo_aux[, 7] < 4,]
contra_novo <- contra_aux[contra_aux[, 7] < 4, ]

dados_colo <- data.frame(id = colo_novo[,1], sem24_26 = colo_novo[,2], sem27_28 = colo_novo[,3], sem29_30 = colo_novo[,4],
                         sem31_32 = colo_novo[,5], sem33_34 = colo_novo[,6], 
                         ig_parto = colo_novo[,8])

dados_colo[is.na(dados_colo)] <- NA


dados_num_contra <- data.frame(id = contra_novo[,1], sem24_26 = contra_novo[,2],
                              sem27_28 = contra_novo[,3], sem29_30 = contra_novo[,4],
                               sem31_32 = contra_novo[,5], sem33_34 = contra_novo[,6], 
                         ig_parto = contra_novo[,8])
dados_num_contra[is.na(dados_num_contra)] <- NA
```

#  Imputação para medida do colo

Agora vamos realizar nova análise de dados faltantes.
```{r, echo=TRUE, message=FALSE, warning =FALSE, error=FALSE}
md.pattern(dados_colo)
aggr_plot <-
  aggr(
    dados_colo,
    col = c('navyblue', 'red'),
    numbers = TRUE,
    sortVars = TRUE,
    labels = names(dados_colo),
    cex.axis = .7,
    gap = 3,
    ylab = c("Histogram of missing data", "Pattern")
  )
```


```{r, echo=TRUE, message=FALSE, warning =FALSE, error=FALSE}
dados_colo_gather <- gather(data = dados_colo, key ="ig_aval_sem", value = "medida_colo", "sem24_26", "sem27_28", "sem29_30", "sem31_32", "sem33_34")

dados_colo_gather <- dados_colo_gather %>%
  select(-ig_parto)

ids <- unique(dados_colo_gather$id)

#base só com as fixas soh com dados de pelo menos 2 avaliações do colo
dados_fixas_completo2 <- filter(dados_fixas_completo, id %in% ids)

dados_obs2 <- full_join(dados_fixas_completo2, dados_colo_gather, by= c("id"))

dados_obs2 <- dados_obs2 %>%
  arrange(id, ig_aval_sem) 
```

Vamos ver a porcentagem de dados faltantes por idade gestacional:
```{r, echo=TRUE, message=FALSE, warning =FALSE, error=FALSE}
dados_obs2 %>%
  group_by(ig_aval_sem) %>%
  summarise(nmedida = sum(is.na(medida_colo))/n()) 
```

Antes da imputação, vamos ver o histograma e boxplot da medida do colo. 

```{r, echo=TRUE, message=FALSE, warning =FALSE, error=FALSE}
ggplot(data = dados_obs2, aes(x = medida_colo)) +
  geom_histogram(fill = "#69b3a2",
                 color = "#e9ecef",
                 alpha = 0.9) +
  scale_x_continuous(limits = c(0, 54), breaks = seq(0, 54, 10)) +
  theme(plot.title = element_text(size = 15))
```

```{r, echo=TRUE, message=FALSE, warning =FALSE, error=FALSE}
ggplot(data = dados_obs2, aes(y = medida_colo, x = "")) +
  geom_boxplot(fill = "red") +
  scale_y_continuous(limits = c(0, 54), breaks = seq(0, 54, 10)) +
  theme(plot.title = element_text(size = 15))
```


## Imputação por regressão (modelo de regressão linear misto)


Vamos ajustar um modelo de regressão linear misto para medida do colo ao considerar os casos válidos (sem casos de NA para medida do colo) ao considerar como covariáveis IG aval, idade materna, cor_branco e imc (únicas variáveis fixas significativas). 

```{r, echo=TRUE, message=FALSE, warning =FALSE, error=FALSE}
aj1 <- lme(medida_colo ~ ig_aval_sem + ovulos + corion + im + tescola + cor_branco + imc + gesta + ind_ap + hv_tabagismo + hv_alcool +  hv_drogas,
          random = ~ 1|id,
          data = dados_obs2, na.action = na.omit)   
summary(aj1)
 
aj2 <- lme(medida_colo ~ ig_aval_sem +  im +  cor_branco + imc, random = ~ 1|id,
          data = dados_obs2, na.action = na.omit)  
summary(aj2)

xnam <- c("ig_aval_sem", "im", "cor_branco", "imc")
fmla <- as.formula(paste("medida_colo ~ ", paste(xnam, collapse= "+"), paste("+ (1|id)",collapse= "+")))

aj <- lmer(fmla, data = dados_obs2, na.action = na.omit)
pred <- predict(aj, newdata = dados_obs2, re.form=NA)

dados_obs2 <- dados_obs2 %>%
  mutate(medida_colo_compl = ifelse(
    is.na(medida_colo), pred, medida_colo)
    )
```

Uma outra opção, ainda na linha de modelo de regressão, é considerar apenas a idade gestacional da avaliação. 

```{r, echo=TRUE, message=FALSE, warning =FALSE, error=FALSE}
#só com ig aval
aja <- lme(medida_colo ~ ig_aval_sem, random = ~ 1|id,
          data = dados_obs2, na.action = na.omit)  
summary(aja)

xnam1 <- c("ig_aval_sem")
fmla1 <- as.formula(paste("medida_colo ~ ", paste(xnam1, collapse= "+"), paste("+ (1|id)",collapse= "+")))

aj_soIG <- lmer(fmla1, data = dados_obs2, na.action = na.omit)
pred1 <- predict(aj_soIG, newdata = dados_obs2, re.form=NA)

dados_obs2 <- dados_obs2 %>%
  mutate(medida_colo_compl_soIG = ifelse(
    is.na(medida_colo), pred1, medida_colo)
    )
```

## Imputação por trajetória spline (pacote longitudinalData)


```{r, echo=TRUE, message=FALSE, warning =FALSE, error=FALSE}
dados_colo_traj <- as.matrix(dados_colo[,2:6]) #formato necessário para  função imputation

colo_imput_spline <- longitudinalData::imputation(dados_colo_traj,"spline",lowerBound=0.83,upperBound=54)

dados_colo1 <- dados_colo
dados_colo1[,2:6] <- colo_imput_spline

dados_colo_gather1 <- gather(data = dados_colo1, key ="ig_aval_sem", value = "medida_colo", "sem24_26", "sem27_28", "sem29_30", "sem31_32", "sem33_34")

dados_colo_gather1 <- dados_colo_gather1 %>%
  select(-ig_parto) %>% 
  rename(medida_colo_imp = medida_colo)

dados_obs_novo <- full_join(dados_obs2, dados_colo_gather1, by= c("id", "ig_aval_sem"))

dados_obs_novo <- dados_obs_novo %>%
  arrange(id, ig_aval_sem) 

```


# Imputação para número de contrações

Agora vamos realizar uma análise de dados faltantes para número de contrações. 

```{r, echo=TRUE, message=FALSE, warning =FALSE, error=FALSE}
md.pattern(dados_num_contra)
aggr_plot <-
  aggr(
    dados_num_contra,
    col = c('navyblue', 'red'),
    numbers = TRUE,
    sortVars = TRUE,
    labels = names(dados_num_contra),
    cex.axis = .7,
    gap = 3,
    ylab = c("Histogram of missing data", "Pattern")
  )
```


```{r, echo=TRUE, message=FALSE, warning =FALSE, error=FALSE}
dados_contra_gather <- gather(data = dados_num_contra, key ="ig_aval_sem", value = "num_contra", "sem24_26", "sem27_28", "sem29_30", "sem31_32", "sem33_34")

dados_contra_gather <- dados_contra_gather %>%
  select(-ig_parto)

ids <- unique(dados_contra_gather$id)

#base só com as fixas soh com dados de pelo menos 2 avaliações do colo
dados_fixas_completo3 <- filter(dados_fixas_completo, id %in% ids)

dados_obs3 <- full_join(dados_fixas_completo3, dados_contra_gather, by= c("id"))

dados_obs3 <- dados_obs3 %>%
  arrange(id, ig_aval_sem) 
```


Vamos ver a porcentagem de dados faltantes por idade gestacional:
```{r, echo=TRUE, message=FALSE, warning =FALSE, error=FALSE}
dados_obs3 %>%
  group_by(ig_aval_sem) %>%
  summarise(ncontra = sum(is.na(num_contra))/n()
            ) 
```

Antes do modelo, vamos ver o histograma e boxplot.
```{r, echo=TRUE, message=FALSE, warning =FALSE, error=FALSE}
ggplot(data = dados_obs3, aes(x = num_contra)) +
  geom_histogram(fill = "#69b3a2",
                 color = "#e9ecef",
                 alpha = 0.9) +
  scale_x_continuous(limits = c(0, 16), breaks = seq(0, 16, 2)) +
  theme(plot.title = element_text(size = 15))
```

```{r, echo=TRUE, message=FALSE, warning =FALSE, error=FALSE}
ggplot(data = dados_obs3, aes(y = num_contra, x = "")) +
  geom_boxplot(fill = "red") +
  scale_y_continuous(limits = c(0, 20), breaks = seq(0, 20, 2)) +
  theme(plot.title = element_text(size = 15))
```

Vamos remover os outliers de número de contrações:
```{r, echo=TRUE, message=FALSE, warning =FALSE, error=FALSE}
dados_obs3 <- dados_obs3 %>%
  mutate(num_contra1 = ifelse(num_contra <= 10, num_contra, NA_integer_)
    )
```

## Imputação por regressão

Ao considerar o método https://cran.r-project.org/web/packages/glmmTMB/glmmTMB.pdf:

```{r, echo=TRUE, message=FALSE, warning =FALSE, error=FALSE}
nbm1 <- glmmTMB(num_contra1 ~ ig_aval_sem + ovulos + corion + im + tescola + cor_branco + imc + gesta + ind_ap + hv_tabagismo + hv_alcool +  hv_drogas + (1 | id), data = dados_obs3,
                family = nbinom2)  

summary(nbm1)

nbm2 <- glmmTMB(num_contra1 ~ ig_aval_sem + ovulos + corion + im + tescola + cor_branco + imc  + (1 | id), data = dados_obs3,
                family = nbinom2)   #summary(nbm2)

nbm3 <- glmmTMB(num_contra1 ~ ig_aval_sem +  corion + im   + cor_branco + imc  + (1 | id), data = dados_obs3,
                family = nbinom2)  #summary(nbm3)

nbm4 <- glmmTMB(num_contra1 ~ ig_aval_sem +  im   + cor_branco + imc  + (1 | id), data = dados_obs3,
                family = nbinom2)   #summary(nbm4)

nbm5 <- glmmTMB(num_contra1 ~ ig_aval_sem + im + imc  + (1 | id), data = dados_obs3,
                family = nbinom2)  
summary(nbm5)

nbm8 <- glmmTMB(num_contra1 ~ ig_aval_sem +  imc  + (1 | id), data = dados_obs3,
                family = nbinom2) 
summary(nbm8)

pred_infl <- predict(nbm8,newdata = dados_obs3,  type ="response", re.form=NA)

#Só com IG aval como covar 
nbm_soIG <- glmmTMB(num_contra1 ~ ig_aval_sem + (1 | id), data = dados_obs3, family = nbinom2) 

summary(nbm_soIG)

pred_infl <- predict(nbm8,newdata = dados_obs3,  type ="response", re.form=NA)

dados_obs3 <- dados_obs3 %>%
  mutate(pred_infl = pred_infl
    )
```


```{r, echo=TRUE, message=FALSE, warning =FALSE, error=FALSE}
gm1 <- glmer(num_contra1 ~ ig_aval_sem +  imc +  (1 | id), data = dados_obs3, family = "poisson")

pred_glmer <- predict(gm1, newdata = dados_obs3,  type ="response", re.form=NA)

dados_obs3 <- dados_obs3 %>%
  mutate(pred_glmer = pred_glmer
  )
```

Vamos ver o resíduo:

```{r, echo=TRUE, message=FALSE, warning =FALSE, error=FALSE}
dados_obs3 <- dados_obs3 %>%
  mutate(res_infl = num_contra1 - pred_infl,
    res_glmer = num_contra1 - pred_glmer, 
    res_infl_abs = abs(num_contra1 - pred_infl),
    res_glmer_abs = abs(num_contra1 - pred_glmer)
    )

summary(dados_obs3$res_glmer)
summary(dados_obs3$res_infl)
summary(dados_obs3$res_glmer_abs)
summary(dados_obs3$res_infl_abs)
```

Acho que podemos ficar com nbm8. Os resíduos são similares e o glmer tem problema de convergência. 

Agora vamos colocar as imputações para número de contrações por regressão. 



```{r, echo=TRUE, message=FALSE, warning =FALSE, error=FALSE}
pred_contra <-
  predict(nbm8,
          newdata = dados_obs3,
          type = "response",
          re.form = NA)

pred_contra1 <-
  predict(nbm_soIG,
          newdata = dados_obs3,
          type = "response",
          re.form = NA)

dados_obs3 <- dados_obs3 %>% 
  mutate(num_contra_compl = ifelse(
    is.na(num_contra1), pred_contra, num_contra),
    num_contra_compl_soIG = ifelse(
    is.na(num_contra1), pred_contra1, num_contra)
    )
```

Vamos também considerar o método de trajetória por splines:

## Imputação por trajetória spline (pacote longitudinalData)


```{r, echo=TRUE, message=FALSE, warning =FALSE, error=FALSE}
dados_num_contra_traj <- as.matrix(dados_num_contra[,2:6]) #formato necessário para  função imputation

dados_num_contra_traj <- ifelse(dados_num_contra_traj > 10, NA, dados_num_contra_traj)

contra_imput_spline <- longitudinalData::imputation(dados_num_contra_traj, "spline",lowerBound=0,upperBound=10)

dados_num_contra1 <- dados_num_contra
dados_num_contra1[,2:6] <- contra_imput_spline

dados_contra_gather1 <- gather(data = dados_num_contra1, key ="ig_aval_sem", value = "num_contra", "sem24_26", "sem27_28", "sem29_30", "sem31_32", "sem33_34")

dados_contra_gather1  <- dados_contra_gather1 %>%
  select(-ig_parto) %>% 
  rename(num_contra_imp = num_contra)

dados_obs3 <- full_join(dados_obs3, dados_contra_gather1 , by= c("id", "ig_aval_sem"))

dados_obs3 <- dados_obs3 %>%
  arrange(id, ig_aval_sem) 

```


## Concatenar as medidas 

```{r, echo=TRUE, message=FALSE, warning =FALSE, error=FALSE}
#vamos ver se os dados válidos de medida do colo (dados_obs2) estão em num de contra (dados_obs3) 
ids_numcontra <- unique(dados_obs3$id)
sum(!(dados_obs_novo$id %in% ids_numcontra)) 


dados_obs3_aux <- dados_obs3 %>%
  select(id, ig_aval_sem, num_contra, num_contra_compl, num_contra_compl_soIG, num_contra_imp)

dados_igs_completas <- inner_join(dados_obs_novo, dados_obs3_aux, by = c("id", "ig_aval_sem"))
# length(unique(dados_igs_completas$id))
# str(dados_igs_completas)
```
Pelo resultado acima, observamos que todos os casos que estão na base de dados de medida do colo estão também na base de dados válidos de número de contrações. 


```{r, echo=TRUE, eval = TRUE,  message=FALSE, warning =FALSE, error=FALSE}
write_xlsx(dados_igs_completas, "dados_igs_completas_5avals.xlsx")
```
