---
title: "Análise dos dados faltantes"
author: "Agatha Rodrigues"
date: "20/03/2021"
output: html_document
---

```{r setup, include=FALSE}
knitr::opts_chunk$set(echo = TRUE)
```

# Pacotes

```{r, echo=TRUE, message=FALSE, warning =FALSE, error=FALSE, results='hide'}
loadlibrary <- function(x) {
  if (!require(x, character.only = TRUE)) {
    install.packages(x, dependencies = T)
    if (!require(x, character.only = TRUE))
      stop("Package not found")
  }
}

packages <- c(
  "tidyverse",
  "readxl",
  "janitor",
  "skimr",
  "lubridate",
  "summarytools",
  "magrittr",
  "knitr",
  "esquisse",
  "viridis",
  "cowplot",
  "tidyr",
  "reshape2",
  "VIM",
  "mice",
  "VGAM",
  "nlme",
  "visreg",
  "lme4",
  "glmnet",
  "leaps",
  "glmmLasso",
  "glmmTMB",
  "mgcv",
  "writexl"
)
lapply(packages, loadlibrary)
```

Funções:

```{r, echo=TRUE, message=FALSE, warning =FALSE, error=FALSE, results='hide'}
getmode <- function(v) {
   which.max(tabulate(v))
}
```

# Dados 

```{r, echo=TRUE, message=FALSE, warning =FALSE, error=FALSE}
dados <- read_excel("Base_TocoColoPerinatal.xls")
# View(dados)

dados <- clean_names(dados)
names(dados)

#Verifica a existência de valores que não deveriam existir nas
#variáveis ajustadas à essa função.

verifica_erro <- function(v){
  
  if(v %in% "ovulos"){
    any(as.data.frame(dados)$v != 1 & as.data.frame(dados)$v != 2)
  } else if(v %in% "corion"){
    any(as.data.frame(dados)$v != 1 & as.data.frame(dados)$v != 2)
  } else if(v != "ovulos"& v != "corion") 
    any(as.data.frame(dados)$v != 0 & as.data.frame(dados)$v != 1)  
}

list_var_names <- c("ovulos", "corion", "cor_branco", "ind_ap",
                    "hv_tabagismo", "hv_alcool", "hv_drogas")


sapply(list_var_names, verifica_erro)

dados$medida_colo[dados$medida_colo == 0] <- NA


dados$ovulos <- fct_recode(as.factor(dados$ovulos),
                           placebo = "1", progesterona = "2")
dados$corion <- fct_recode(as.factor(dados$corion),
                           "monocoriônica" = "1",
                           "dicoriônica" = "2")
dados[c("cor_branco",
        "ind_ap",
        "hv_tabagismo",
        "hv_alcool",
        "hv_drogas")] <- 
  lapply(dados[c("cor_branco",
                 "ind_ap",
                 "hv_tabagismo",
                 "hv_alcool",
                 "hv_drogas")], 
         factor,
         levels = c(0,1),
         labels = c("não","sim"))

dados$ig_aval_sem <- trunc(dados$ig_aval)

```

## Variáveis fixas

Vamos primeiro analisar as variáveis fixas. 

```{r, echo=TRUE, message=FALSE, warning =FALSE, error=FALSE}
dados_fixas <- dados %>%
  filter(indic_aval == 1)  %>%
  select(-indic_aval,
         -ig_aval,
         -medida_colo,
         -num_contra,
         -imc,
         -ig_aval_sem,
         -imc)
```

Vi que há `r sum(is.na(dados_fixas$a))` dados faltantes em aborto (`a`), mas não há em gesta e nem em partos.

Uma coisa para mudar na base: `a` (aborto) é igual a gestações menos parto e menos 1. 
```{r, echo=TRUE, message=FALSE, warning =FALSE, error=FALSE}
dados_fixas$a[is.na(dados_fixas$a)] <- dados_fixas$gesta[is.na(dados_fixas$a)] -  dados_fixas$para[is.na(dados_fixas$a)] - 1
```

Vamos criar uma variável auxiliar para ver o número de gestações ao considerar partos mais abortos e mais um (a gestação atual). 
```{r, echo=TRUE, message=FALSE, warning =FALSE, error=FALSE}
aux <- dados_fixas$para + dados_fixas$a + 1
```

Mas note que para alguns casos (`r length(which(dados_fixas$gesta-aux!=0))` casos) o número de gestações (`gesta`) não é igual à variável auxiliar.
Corrigimos isso no que segue:

```{r, echo=TRUE, message=FALSE, warning =FALSE, error=FALSE}
dados_fixas <- dados_fixas %>%
  mutate(gesta = para + a + 1)
```

Vamos agora ver as variáveis fixas que tem valores ausentes. 

```{r, echo=TRUE, message=FALSE, warning =FALSE, error=FALSE}
md.pattern(dados_fixas)
aggr_plot <-
  aggr(
    dados_fixas,
    col = c('navyblue', 'red'),
    numbers = TRUE,
    sortVars = TRUE,
    labels = names(dados_fixas),
    cex.axis = .7,
    gap = 3,
    ylab = c("Histogram of missing data", "Pattern")
  )
```

Usamos o método MICE para imputar os dados faltantes para as variáveis fixas. 

```{r, echo=TRUE, eval= TRUE, message=FALSE, warning =FALSE, error=FALSE, results = 'hide'}
mice_dados_fixas <-
  mice(
    dados_fixas,
    m = 10,
    maxit = 50,
    meth = 'pmm',
    seed = 500
  )
# summary(mice_dados_fixas)
```

```{r, echo=TRUE, message=FALSE, warning =FALSE, error=FALSE}
aux_dados_fixas <- complete(mice_dados_fixas, "all",  mild = TRUE)

sem <- c("corion", "cor_branco", "peso_pre",
         "alt")
nrep <- c("1", "2", "3", "4", "5", "6", "7", "8", "9", "10")

aux <- matrix(0, nrow = dim(dados_fixas)[1], ncol = length(sem))
for (i in 1:2) {
  out <- aux_dados_fixas[[nrep[1]]][[sem[i]]]
  for (j in 2:length(nrep)) {
    out <- cbind(out, aux_dados_fixas[[nrep[j]]][[sem[i]]])
  }
  for (k in 1:dim(dados_fixas)[1]) {
    aux[k, i] <- getmode(out[k, ])
  }
}
for (i in 3:4) {
  out <- matrix(0, ncol = 1, nrow = dim(dados_fixas)[1])
  for (j in 1:length(nrep)) {
    out <- aux_dados_fixas[[nrep[j]]][[sem[i]]] + out
  }
  aux[, i] <- out / length(nrep)
}

dados_fixas_completo <-
  data.frame(
    id = aux_dados_fixas[["1"]][["id"]],
    ovulos = aux_dados_fixas[["1"]][["ovulos"]],
    corion = aux[, 1],
    im = aux_dados_fixas[["1"]][["im"]],
    tescola = aux_dados_fixas[["1"]][["tescola"]],
    cor_branco = aux[, 2],
    peso_pre = aux[, 3],
    alt = aux[, 4],
    gesta = aux_dados_fixas[["1"]][["gesta"]],
    para = aux_dados_fixas[["1"]][["para"]],
    a = aux_dados_fixas[["1"]][["a"]],
    ind_ap = aux_dados_fixas[["1"]][["ind_ap"]],
    hv_tabagismo = aux_dados_fixas[["1"]][["hv_tabagismo"]],
    hv_alcool = aux_dados_fixas[["1"]][["hv_alcool"]],
    hv_drogas = aux_dados_fixas[["1"]][["hv_drogas"]],
    igp_parto = aux_dados_fixas[["1"]][["igp_parto"]]
  )

dados_fixas_completo$corion <-
  fct_recode(
    as.factor(dados_fixas_completo$corion),
    "monocoriônica" = "1",
    "dicoriônica" = "2"
  )

dados_fixas_completo$cor_branco <-
  fct_recode(as.factor(dados_fixas_completo$cor_branco),
             "não" = "1",
             "sim" = "2")

dados_fixas_completo <- dados_fixas_completo %>%
  mutate(imc = peso_pre / (alt ^ 2))
```

Agora vamos criar uma base concatenando as variáveis longitudinais e também as variáveis fixas, mas agora com a imputação. 

```{r, echo=TRUE, message=FALSE, warning =FALSE, error=FALSE}
dados_long <- dados %>%
  select(id, indic_aval, ig_aval, ig_aval_sem, medida_colo, num_contra)
```

```{r, echo=TRUE, message=FALSE, warning =FALSE, error=FALSE}
dados_obs <- full_join(dados_long, dados_fixas_completo, by="id")
```


## Medida do colo

```{r, echo=TRUE, message=FALSE, warning =FALSE, error=FALSE}
dados1 <- dados_obs %>%
  select(id, ig_aval_sem, medida_colo) %>%
  spread(key = ig_aval_sem, value = medida_colo)
```

Vamos ver o padrão de dados ausentes para medida do colo

```{r, echo=TRUE, message=FALSE, warning =FALSE, error=FALSE}
md.pattern(dados1)
aggr_plot <-
  aggr(
    dados1,
    col = c('navyblue', 'red'),
    numbers = TRUE,
    sortVars = TRUE,
    labels = names(dados1),
    cex.axis = .7,
    gap = 3,
    ylab = c("Histogram of missing data", "Pattern")
  )
```

```{r, echo=TRUE, message=FALSE, warning =FALSE, error=FALSE}
dados1$falt_medida <- apply(dados1[, 2:12], 1,
                            function(x)
                              sum(is.na(x)))
```

```{r, echo=TRUE, message=FALSE, warning =FALSE, error=FALSE}
table(dados1$falt_medida)
```

Vamos considerar apenas os casos com pelo menos 2 avaliações, ou seja, que a variável `falt_medida` seja menor ou igual a 9. 
```{r, echo=TRUE, message=FALSE, warning =FALSE, error=FALSE}
dados2 <- dados1 %>%
  filter(falt_medida <= 9)
dim(dados2)
```

Agora vamos realizar nova análise de dados faltantes.

```{r, echo=TRUE, message=FALSE, warning =FALSE, error=FALSE}
md.pattern(dados2)
aggr_plot <-
  aggr(
    dados2,
    col = c('navyblue', 'red'),
    numbers = TRUE,
    sortVars = TRUE,
    labels = names(dados2),
    cex.axis = .7,
    gap = 3,
    ylab = c("Histogram of missing data", "Pattern")
  )
```

Vamos retirar dos dados completos (com todas as variáveis) os casos não selecionados por medida do colo, ou seja, aqueles casos que não tem pelo menos duas observações. 

```{r, echo=TRUE, message=FALSE, warning =FALSE, error=FALSE}
dados2_gather <- gather(data = dados2, key ="ig_aval_sem", value = "medida_colo", "24", "25", "26", "27", "28", "29", "30", "31", "32", "33", "34")

dados2_gather <- dados2_gather %>%
  mutate(ig_aval_sem = as.numeric(ig_aval_sem))

ids <- unique(dados2_gather$id)

#base só com as fixas soh com dados de pelo menos 2 avaliações do colo
dados_fixas_completo2 <- filter(dados_fixas_completo, id %in% ids)

dados_obs2 <- full_join(dados_fixas_completo2, dados2_gather, by= c("id"))

dados_obs2 <- dados_obs2 %>%
  arrange(id, ig_aval_sem) 

```

Vamos ver a porcentagem de dados faltantes por idade gestacional:
```{r, echo=TRUE, message=FALSE, warning =FALSE, error=FALSE}
dados_obs2 %>%
  group_by(ig_aval_sem) %>%
  summarise(nmedida = sum(is.na(medida_colo))/n()) 
```

O próximo passo é ajustar modelo de contagem misto para número de contrações. Antes do modelo, vamos ver o histograma e boxplot da medida do colo. 

```{r, echo=TRUE, message=FALSE, warning =FALSE, error=FALSE}
ggplot(data = dados_obs2, aes(x = medida_colo)) +
  geom_histogram(fill = "#69b3a2",
                 color = "#e9ecef",
                 alpha = 0.9) +
  scale_x_continuous(limits = c(0, 54), breaks = seq(0, 54, 10)) +
  theme(plot.title = element_text(size = 15))
```

```{r, echo=TRUE, message=FALSE, warning =FALSE, error=FALSE}
ggplot(data = dados_obs2, aes(y = medida_colo, x = "")) +
  geom_boxplot(fill = "red") +
  scale_y_continuous(limits = c(0, 54), breaks = seq(0, 54, 10)) +
  theme(plot.title = element_text(size = 15))
```


**Modelo para medida do colo:**

```{r, echo=TRUE, message=FALSE, warning =FALSE, error=FALSE}
aj1 <- lme(medida_colo ~ ig_aval_sem + ovulos + corion + im + tescola + cor_branco + imc + gesta + ind_ap + hv_tabagismo + hv_alcool +  hv_drogas,
          random = ~ 1|id,
          data = dados_obs2, na.action = na.omit)   #summary(aj1)
 
aj2 <- lme(medida_colo ~ ig_aval_sem + ovulos + corion + im + tescola + cor_branco + imc + gesta + ind_ap + hv_alcool +  hv_drogas,
          random = ~ 1|id,
          data = dados_obs2, na.action = na.omit)  #summary(aj2)

aj3 <- lme(medida_colo ~ ig_aval_sem + ovulos + im + tescola + cor_branco + imc + gesta + ind_ap + hv_alcool +  hv_drogas,
          random = ~ 1|id,
          data = dados_obs2, na.action = na.omit)  #summary(aj3)

aj4 <- lme(medida_colo ~ ig_aval_sem + ovulos + im + tescola + cor_branco + imc + gesta + ind_ap + hv_alcool,
          random = ~ 1|id,
          data = dados_obs2, na.action = na.omit)   #summary(aj4)

aj5 <- lme(medida_colo ~ ig_aval_sem + ovulos + im + cor_branco + imc + gesta + ind_ap + hv_alcool,
          random = ~ 1|id,
          data = dados_obs2, na.action = na.omit)  #summary(aj5)

aj6 <- lme(medida_colo ~ ig_aval_sem + ovulos + im + cor_branco + imc + gesta + hv_alcool,
          random = ~ 1|id,
          data = dados_obs2, na.action = na.omit)  #summary(aj6)

aj7 <- lme(medida_colo ~ ig_aval_sem + ovulos + im + cor_branco + imc + hv_alcool,
          random = ~ 1|id,
          data = dados_obs2, na.action = na.omit)  #summary(aj7)

aj8 <- lme(medida_colo ~ ig_aval_sem + ovulos + im + cor_branco + imc,
          random = ~ 1|id,
          data = dados_obs2, na.action = na.omit)  #summary(aj8)

aj9 <- lme(medida_colo ~ ig_aval_sem + im + cor_branco + imc,
          random = ~ 1|id,
          data = dados_obs2, na.action = na.omit)  #summary(aj9)

xnam <- c("ig_aval_sem", "im", "cor_branco", "imc")
fmla <- as.formula(paste("medida_colo ~ ", paste(xnam, collapse= "+"), paste("+ (1|id)",collapse= "+")))

aj <- lmer(fmla, data = dados_obs2, na.action = na.omit)
pred <- predict(aj, newdata = dados_obs2, re.form=NA)

dados_obs2 <- dados_obs2 %>%
  mutate(medida_colo_compl = ifelse(
    is.na(medida_colo), pred, medida_colo)
    )
str(dados_obs2)
```


## Número de contrações

```{r, echo=TRUE, message=FALSE, warning =FALSE, error=FALSE}
remove(dados1)
remove(dados2)
remove(dados2_gather)
```

```{r, echo=TRUE, message=FALSE, warning =FALSE, error=FALSE}
dados1 <- dados_obs %>%
  select(id, ig_aval_sem, num_contra) %>%
  spread(key = ig_aval_sem, value = num_contra)
```

Vamos ver o padrão de dados ausentes para número de contrações.
```{r, echo=TRUE, message=FALSE, warning =FALSE, error=FALSE}
md.pattern(dados1)
aggr_plot <-
  aggr(
    dados1,
    col = c('navyblue', 'red'),
    numbers = TRUE,
    sortVars = TRUE,
    labels = names(dados1),
    cex.axis = .7,
    gap = 3,
    ylab = c("Histogram of missing data", "Pattern")
  )
```

```{r, echo=TRUE, message=FALSE, warning =FALSE, error=FALSE}
dados1$falt_contra <- apply(dados1[, 2:12], 1,
                            function(x)
                              sum(is.na(x)))
```

```{r, echo=TRUE, message=FALSE, warning =FALSE, error=FALSE}
table(dados1$falt_contra)
```

Vamos considerar apenas os casos com pelo menos 2 avaliações, ou seja, que a variável `falt_contra` seja menor ou igual a 9. 
```{r, echo=TRUE, message=FALSE, warning =FALSE, error=FALSE}
dados2 <- dados1 %>%
  filter(falt_contra <= 9)
dim(dados2)
```

Agora vamos realizar nova análise de dados faltantes.

```{r, echo=TRUE, message=FALSE, warning =FALSE, error=FALSE}
md.pattern(dados2)
aggr_plot <-
  aggr(
    dados2,
    col = c('navyblue', 'red'),
    numbers = TRUE,
    sortVars = TRUE,
    labels = names(dados2),
    cex.axis = .7,
    gap = 3,
    ylab = c("Histogram of missing data", "Pattern")
  )
```


Vamos retirar dos dados completos (com todas as variáveis) os casos não selecionados por número de contrações, ou seja, aqueles casos que não tem pelo menos duas observações. 

```{r, echo=TRUE, message=FALSE, warning =FALSE, error=FALSE}
dados2_gather <- gather(data = dados2, key ="ig_aval_sem", value = "num_contra", "24", "25", "26", "27", "28", "29", "30", "31", "32", "33", "34")

dados2_gather <- dados2_gather %>%
  mutate(ig_aval_sem = as.numeric(ig_aval_sem))

ids <- unique(dados2_gather$id)

#base só com as fixas soh com dados de pelo menos 2 avaliações de número do contrações
dados_fixas_completo3 <- filter(dados_fixas_completo, id %in% ids)

dados_obs3 <- full_join(dados_fixas_completo3, dados2_gather, by= c("id"))

dados_obs3 <- dados_obs3 %>%
  arrange(id, ig_aval_sem) 

str(dados_obs3)
```



Vamos ver a porcentagem de dados faltantes por idade gestacional:
```{r, echo=TRUE, message=FALSE, warning =FALSE, error=FALSE}
dados_obs3 %>%
  group_by(ig_aval_sem) %>%
  summarise(ncontra = sum(is.na(num_contra))/n()
            ) 
```

O próximo passo é ajusta modelo de contagem misto para número de contrações.  Antes do modelo, vamos ver o histograma e boxplot.
```{r, echo=TRUE, message=FALSE, warning =FALSE, error=FALSE}
ggplot(data = dados_obs3, aes(x = num_contra)) +
  geom_histogram(fill = "#69b3a2",
                 color = "#e9ecef",
                 alpha = 0.9) +
  scale_x_continuous(limits = c(0, 16), breaks = seq(0, 16, 2)) +
  theme(plot.title = element_text(size = 15))
```

```{r, echo=TRUE, message=FALSE, warning =FALSE, error=FALSE}
ggplot(data = dados_obs3, aes(y = num_contra, x = "")) +
  geom_boxplot(fill = "red") +
  scale_y_continuous(limits = c(0, 20), breaks = seq(0, 20, 2)) +
  theme(plot.title = element_text(size = 15))
```

Vamos remover os outliers de número de contrações:
```{r, echo=TRUE, message=FALSE, warning =FALSE, error=FALSE}
dados_obs3 <- dados_obs3 %>%
  mutate(num_contra1 = ifelse(num_contra <= 10, num_contra, NA_integer_)
    )
```

```{r, echo=TRUE, message=FALSE, warning =FALSE, error=FALSE}
nbm1 <- glmmTMB(num_contra1 ~ ig_aval_sem + ovulos + corion + im + tescola + cor_branco + imc + gesta + ind_ap + hv_tabagismo + hv_alcool +  hv_drogas + (1 | id), data = dados_obs3,
                family = nbinom2)  #summary(nbm1)

nbm2 <- glmmTMB(num_contra1 ~ ig_aval_sem + ovulos + corion + im + tescola + cor_branco + imc  + (1 | id), data = dados_obs3,
                family = nbinom2)  #summary(nbm2)

nbm3 <- glmmTMB(num_contra1 ~ ig_aval_sem +  corion + im   + cor_branco + imc  + (1 | id), data = dados_obs3,
                family = nbinom2)  #summary(nbm3)

nbm4 <- glmmTMB(num_contra1 ~ ig_aval_sem +  im   + cor_branco + imc  + (1 | id), data = dados_obs3,
                family = nbinom2)   #summary(nbm4)

nbm5 <- glmmTMB(num_contra1 ~ ig_aval_sem + im + imc  + (1 | id), data = dados_obs3,
                family = nbinom2)  #summary(nbm5)

nbm8 <- glmmTMB(num_contra1 ~ ig_aval_sem + im  + imc  + (1 | id), data = dados_obs3,
                family = nbinom2) #summary(nbm8)

pred_infl <- predict(nbm8,newdata = dados_obs3,  type ="response", re.form=NA)

dados_obs3 <- dados_obs3 %>%
  mutate(pred_infl = pred_infl
    )
```


```{r, echo=TRUE, message=FALSE, warning =FALSE, error=FALSE}
gm1 <- glmer(num_contra1 ~ ig_aval_sem +  im + imc +  (1 | id), data = dados_obs3, family = "poisson")

pred_glmer <- predict(gm1, newdata = dados_obs3,  type ="response", re.form=NA)

dados_obs3 <- dados_obs3 %>%
  mutate(pred_glmer = pred_glmer
  )
```

Vamos ver o resíduo

```{r, echo=TRUE, message=FALSE, warning =FALSE, error=FALSE}
dados_obs3 <- dados_obs3 %>%
  mutate(res_infl = num_contra1 - pred_infl,
    res_glmer = num_contra1 - pred_glmer, 
    res_infl_abs = abs(num_contra1 - pred_infl),
    res_glmer_abs = abs(num_contra1 - pred_glmer)
    )

summary(dados_obs3$res_glmer)
summary(dados_obs3$res_infl)
summary(dados_obs3$res_glmer_abs)
summary(dados_obs3$res_infl_abs)
```

Acho que podemos ficar com nbm8. Os resíduos são similares e o glmer tem problema de convergência. 

## Concatenar as medidas 

```{r, echo=TRUE, message=FALSE, warning =FALSE, error=FALSE}
#vamos ver se os dados válidos de medida do colo (dados_obs2) estão em num de contra (dados_obs3) 
ids_numcontra <- unique(dados_obs3$id)
sum(!(dados_obs2$id %in% ids_numcontra)) 
```

Pelo resultado acima, observamos que todos os casos que estão na base de dados de medida do colo estão também na base de dados válidos de número de contrações. 

```{r, echo=TRUE, message=FALSE, warning =FALSE, error=FALSE}
dados_obs3_aux <- dados_obs3 %>%
  select(id, ig_aval_sem, num_contra)

dados_igs_completas <- inner_join(dados_obs2, dados_obs3_aux, by = c("id", "ig_aval_sem"))
# length(unique(dados_igs_completas$id))
# str(dados_igs_completas)
```

Vamos agora imputar os dados de medida do colo e de num de contrações. 

```{r, echo=TRUE, message=FALSE, warning =FALSE, error=FALSE}
pred_colo <- predict(aj, newdata = dados_igs_completas, re.form = NA)

pred_contra <-
  predict(nbm8,
          newdata = dados_igs_completas,
          type = "response",
          re.form = NA)

dados_igs_completas <- dados_igs_completas %>%
    mutate(medida_colo_imp = ifelse(
    is.na(medida_colo), pred_colo, medida_colo), 
    num_contra_imp = ifelse(
    is.na(num_contra), pred_contra, num_contra)
    )
```

```{r, echo=TRUE, eval = FALSE,  message=FALSE, warning =FALSE, error=FALSE}
write_xlsx(dados_igs_completas, "dados_igs_completas_11avals.xlsx")
```
